【裁判字號】    90,易,1618
【裁判日期】    900905
【裁判案由】    毒品危害防制條例
【裁判全文】
臺灣高雄地方法院刑事判決                          九十年度易字第一六一八號
    公  訴  人  臺灣高雄地方法院檢察署檢察官
    被      告  甲○○
右列被告因違反毒品危害防制條例案件，經檢察官提起公訴（九十年度毒偵字第一八
二二號），本院判決如左：
    主  文
甲○○施用第二級毒品，處有期徒刑陸月，如易科罰金，以參佰元折算壹日。
    事  實
一、甲○○前因施用毒品案件，經臺灣高雄地方法院（下稱本院）以八十九年度毒聲
    字第二七三五號裁定送觀察、勒戒後，認無繼續施用毒品之傾向，由臺灣高雄地
    方法院檢察署檢察官於八十九年四月二十日以八十九年度毒偵字第二六三八號為
    不起訴處分確定。其繼之基於概括之犯意，自八十九年五月初某日起至同年五月
    六日止，在高雄市○○區○○街一二號三樓住處及不知名賓館，連續施用第二級
    毒品安非他命，復經本院於八十九年六月十四日以八十九年毒聲字第四五八七號
    裁定送勒戒處所施以觀察、勒戒後，認有繼續施用毒品傾向，除經本院以八十九
    年毒聲字第七○四三號裁定其令入戒治處所施以強制戒治一年外，復於八十九年
    十二月六日判處有期徒刑四月確定（尚未執行完畢，故不構成累犯）。詎甲○○
    仍未戒絕毒癮，於停止戒治期間即九十年三月十二日下午二時三十分許回溯二十
    四小時內某時，在其高雄市○○區○○街十二號三樓住處內，施用第二級毒品安
    非他命，嗣於同年三月十二日前往臺灣高雄地方法院檢察署觀護人室報到進行採
    驗尿液措施，其尿液送請台灣檢驗科技股份有限公司檢驗後，呈甲基安非他命陽
    性反應，始悉上情。
二、案經臺灣高雄地方法院檢察署檢察官簽分後偵查起訴。
    理  由
一、右揭事實，訊據被告甲○○均坦承不諱，且有臺灣高雄地方法院檢察署受保護管
    束人尿液檢體監管紀錄表、台灣檢驗科技股份有限公司濫用藥物尿液檢驗報告表
    各一份在卷可稽，故被告自白核與事證相符，自堪採信。
二、被告甲○○前曾因施用毒品案件，經本院以八十九年度毒聲字第二七三五號裁定
    送觀察、勒戒後，認無繼續施用毒品之傾向，由臺灣高雄地方法院檢察署檢察官
    於八十九年四月二十日以八十九年度毒偵字第二六三八號為不起訴處分確定。其
    繼之基於概括之犯意，自八十九年五月初某日起至同年五月六日止，在高雄市○
    ○區○○街一二號三樓住處及不知名賓館，連續施用第二級毒品安非他命，復經
    本院於八十九年六月十四日以八十九年毒聲字第四五八七號裁定送勒戒處所施以
    觀察、勒戒後，認有繼續施用毒品傾向，除經本院以八十九年毒聲字第七○四三
    號裁定其令入戒治處所施以強制戒治一年外，復於八十九年十二月六日判處有期
    徒刑四月確定（尚未執行完畢，故不構成累犯），此有臺灣高雄地方法院檢察署
    刑案資料查註紀錄表、本院被告院內索引卡紀錄表、臺灣高等法院被告全國前案
    紀錄表及本院八十九年度訴字第二二四五號刑事判決各一份存卷可參。其於停止
    戒治期間再度施用第二級毒品屬實，雖依毒品危害條例第二十二條第二項及保安
    處分執行法第七十四條之二之規定，構成得撤銷其停止戒治，並繼續執行強制戒
    治之事由。惟按，毒品危害防制條例第二十條第一項、第二項前段僅規定法律施
    行後初犯者，得因執行觀察勒戒後無繼續施用傾向而自程序上予以免除訴追或不
    付審理，同條第三項更針對依前項規定為不起訴處分或不付審理後，五年內再犯
    ，經觀察勒戒後認有繼續施用毒品傾向以及三犯之情形明定排除上述程序寬典之
    適用。故綜上法律規定參互以觀，顯見立法機關對於現行法施行後所發生之犯罪
    行為並無「以保安處分代替刑罰」之規劃，僅對局部犯罪情節輕微之情況，視其
    已受保安處分執行成效，例外許其免受實體審判，藉以免除法律所設常態罪刑規
    定之適用（同條例第二十三條之規定，亦同此旨趣）。基此「例外法從嚴解釋」
    之法則，初犯施用毒品經觀察勒戒後無繼續施用傾向，而於免予追訴受審後，五
    年內再犯同條例第十條第一項或第二項之罪，除經觀察勒戒復認已無繼續施用傾
    向者，依法得再邀寬典外，原則上即應一律回歸常態刑事訴訟程序依法論科。故
    行為人因再犯而受刑罰宣告並經裁定強制戒治，其後又再犯同一罪名，雖強制戒
    治或保護管束尚未執行期滿，其在初犯經不起訴處分確定後再有施用犯行，並已
    具備經執行觀察勒戒後認有繼續施用毒品傾向之回歸偵審要件則無不同，仍須視
    其再犯行為是否為前案裁判效及所及，就其刑事責任分別情形依法審斷，從而本
    案被告於前案經法院判決確定後，復於停止戒治期間另犯施用第二級毒品犯行，
    本院自應另予審究，併此敘明。
三、核被告甲○○所為，係犯毒品危害防制條例第十條第二項之施用第二級毒品罪。
    其持有第二級毒品安非他命之低度行為，應為其進而行使之高度行為所吸收，故
    不另論其持有第二級毒品罪。爰審酌被告歷經多次觀察勒戒及強制戒治處分之執
    行，俱未能收戒絕毒癮之效，足認其已具成癮性，惡性非輕；惟念其於犯罪性質
    係自戕行為，並未危害他人，及其坦承全部犯行，態度尚佳等一切情狀，量處如
    主文所示之刑，並諭知易科罰金之折算標準，藉資懲儆。
據上論斷，應依刑事訴訟法第二百九十九條第一項前段，毒品危害防制條例第十條第
二項、刑法第十一條前段、第四十一條第一項，罰金罰鍰提高標準條例第二條，判決
如主文。
中      華      民      國      九十      年      九      月     五     日
                                臺灣高雄地方法院刑事第二庭
                                      法  官    李代昌
右正本證明與原本無異。
如不服本判決，應於判決送達後十日內，向本院提出上訴狀。
                                      書記官    吳月華
中      華      民      國      九十      年      九      月     六     日
附錄本案論罪科刑法條全文：
  毒品危害防制條例第十條
  施用第一級毒品者，處六月以上五年以下有期徒刑。
  施用第二級毒品者，處三年以下有期徒刑。


司法院資訊處製作；財團法人民間司法改革基金會備份。
